---
title: "Proyecto: Rendimiento académico en tiempos de pandemia - Hito 1"
author: "Ismael Correa, Felipe Del Solar, Dominique Drouilly, Agustin Matthey, Carlos Parra."
date: "Abril 2021"
output:
  html_document:
    number_sections: yes
    theme: spacelab
    toc: yes
  pdf_document:
    toc: yes
---

# Introducción

## Contexto y problema
En un contexto de pandemia mundial, la paralización global de actividades presenciales se volvió algo necesario. Una de estas actividades es la docencia escolar, donde todas las clases en colegios fueron suspendidas y reemplazadas por la llamada "docencia online". A raiz de esta situación nacen diversas preguntas en torno a la educación en Chile y cómo ha variado. ¿Ha empeorado la educación en Chile durante el año 2020? ¿Los datos pueden reflejar esta realidad? ¿Se vió acrecentada la desigualdad en el país dada la nueva modalidad de aprendizaje?

## Objetivo y motivación
El objetivo de este proyecto es, con la ayuda de datos y estadísticas del Mineduc, evaluar cómo la pandemia ha afectado el rendimiento académico, haciendo énfasis en notar la existencia de diferencias en base a tipo de establecimiento, ubicación, situación económica, etc. 

## Datos
Los datos preliminares a utilizar están presentes en el link adjunto:
http://datos.mineduc.cl/dashboards/19881/informacion-de-rendimiento-academico/

Aún así, son datos preliminares en tanto se abre la posibilidad de explorar más datos relacionados a educación, como planes y programas de estudio por establecimiento, etc.

# Exploración de datos

Inicialmente, se utiliza una tabla que aporta datos del año 2020 de rendimiento académico. Ésta incluye datos como: ubicación y tipo de establecimiento; y dirección, edad, rendimiento, asistencia, y situación final de cada alumno.

ver tamaño, ver nulos/na, promedio, summary, limpieza

```{r}
#ruta_csv <-"C:\\Users\\domi\\Downloads\\20210223_Rendimiento_2020_20210131_WEB\\20210223_Rendimiento_2020_20210131_WEB.csv"
#data <- read_csv2(ruta_csv)
#head(data)
```

blabla resumen


```{r}

```

# Preguntas y problemas

En base a la motivación y análisis exploratorio, surgen ciertas inquietudes que se ven representadas en los datos:

- ¿Existe relación entre el índice de aprobación y el tipo de establecimiento académico?
- ¿Como varía la asistencia con respecto a pre y durante la pandemia?
- ¿Esta asistencia varió según ubicación y tipo de establecimiento (enfocado en asociar nivel socioeconómico)?
- ¿La pandemia afecta en distintos niveles por grupo etario? Es decir ¿se observan grandes diferencias con respecto a los años anteriores del rendimiento según bloques de edad?

# Planificación de trabajo
- Importar el archivo(excel) a R: Todos, el primero que lo logre
- Redactar informe: Dominique
- Ver summary nulos y promedios, matriz: Agustín
- Graficos boxplot para ver outliers, matriz: Ismael
- Limpiar Dataset (Borrar nulos y NA): Carlos
- Grabar video: Pipe, Dominique

Meta: terminar todo antes del sábado a las 13:00 am
Reunion grabar video: sábado a las 15.00 pm



